行　政　法　院　判　決　　　　　　　　　　　　　八十七年度判字第二五○二號
　　原　　　告　高銘建設股份有限公司
　　代　表　人　甲○○
　　被　　　告　財政部臺灣省南區國稅局
右當事人間因稅捐稽徵法事件，原告不服行政院中華民國八十七年一月十四日台八七
訴字第○二○四○號再訴願決定，提起行政訴訟。本院判決如左︰
　　主  文
原告之訴駁回。
　　事  實
緣原告於八十年間興建房屋工程，未依規定取得實際承包廠商所開立之統一發票，而
取具出借牌照之大雄營造有限公司（以下簡稱大雄公司）開立之統一發票抵充，計新
台幣（下同）二九、二四二、五三四元，經被告查獲，認原告有違行為時所得稅法第
二十一條暨稅捐稽徵機關管理營利事業會計帳簿憑證辦法第二十一條之規定，乃依行
為時稅捐稽徵法第四十四條規定，按查明認定之總額，處百分之五罰鍰計一、四六二
、一二六元。原告不服，申經復查結果，其未取得合法憑證金額為一七、九六○、九
六四元，准予追減罰鍰五六四、○七八元。原告仍未甘服，循序提起訴願，再訴願，
均遭決定駁回，遂提起行政訴訟，茲摘兩造訴辯意旨如次：
原告起訴意旨略以︰(一)依據所得稅法第二十一條及稅捐稽徵機關管理營利事業會計帳
簿憑證辦法第二十一條、稅捐稽徵法第四十四條，營利事業依法規定應給與他人憑證
而未給與，應自他人取得憑證而未取得或應保存憑證而未取得者，應就其未給與憑證
，未取得憑證或未保存憑證，經查明認定處百分之五罰鍰，本公司於七十九年至八十
一年間委由大雄營造有限公司承攬興建房屋均遵守稅捐稽徵法第四十四條規定，並無
不當之處，而被告以工程款流入薛慧芬及總安建設公司帳戶認為大雄公司並非實際取
得，而大雄公司承攬本公司之工程所支付之工程款預先向薛慧芬及總安建設公司週轉
調度，而於領取本公司之款項時再償還，並無不可能，因此若大雄公司未經檢察官提
起公訴而認定為虛設公司，是否被告即可採信﹖(二)根據台北地方法院檢察署指稱，大
雄營造公司並無實際營業事實，而僅就工程造價總額抽取百分之一．二至四不等之佣
金，被告應否認定大雄營造公司開立之發票其中是否含有佣金，該項佣金支付對本公
司而言是否合法憑證，被告應予以認定。請判決撤銷再訴願決定、訴願決定及原處分
等語。
被告答辯意旨略以︰(一)查本件原告於八十年度興建房屋，涉嫌取得出借牌照之大雄公
司開立之統一發票金額為一七、九六○、九六四元，充當進項憑證，被告以大雄公司
業經台灣台北地方法院檢察署檢察官八十一年偵字第二二四七四號及八十二偵字第二
六○九號起訴書提起公訴認定為出借牌照，從中抽取工程造價百分之一．二至四不等
之價金作為借牌佣金，並開立不實統一發票交予業主，逃漏稅捐之虛設公司，認原告
八十年度興建房屋工程非由大雄公司承包，原告未依規定向實際承包人取得進項憑證
，而以大雄公司所開立之統一發票作為憑證，違章事證明確，遂據以科處罰鍰一、四
六二、一二六元。原告不服，主張其取具大雄公司開立之發票均有付款證明，其工程
確由大雄公司所承攬等情，並提示華南銀行函件，付款明細表及收款證明等，查證其
資金流程結果，系爭工程款於當日轉帳後，即由大雄公司提領並轉存入薛慧芬及總安
建設股份有限公司（負責人：陳志銘君）於華南銀行三民分行帳戶，有資金流程資料
附卷可稽，而薛慧芬係陳志銘君之配偶，陳君又為原告之出資股東，足見系爭工程款
均已回流至關係人帳戶無訛，則原告與大雄公司應無實際交易之事實，就未取具合法
憑證之金額一七、九六○、九六四元，科處罰鍰為八九八、○四八元。揆諸稅捐稽徵
法第四十四條規定，並無不合。(二)查依台灣台北地方法院檢察署檢察官八十一年偵字
第二二四七四號及八十二年偵字第二六○九號、第五六九一號起訴書所載，大雄公司
係以孟孝先名義設立由林東村仲介牌照出租並開立不實統一發票交予業主以抽取百分
之一．二至四不等佣金，涉嫌幫助逃漏稅捐之公司，並無實際營業事實，復經台灣屏
東地方法院八十二年度訴字第九○九號及台灣高等法院高雄分院八十三年度上更（一
）字第二六一號等刑事判決認明在案，且資金調度係指公司因資金週轉困難而向他人
借款，約定繳納利息並於一定期限內返還之行為，而系爭工程款均回流至關係人帳戶
，並非由大雄公司實際取得，況原告亦未能提出資金週轉之具體事證供核，一再空言
爭執，委無足採；至訴稱支付大雄公司之佣金支出應予認定乙節，查原告興建房屋未
依規定取得實際承包廠商所開立之統一發票，而取具出借牌照之大雄公司開立之統一
發票作為進貨憑證，且查前項憑證係屬工程成本，而非屬佣金支出之憑證，原告違反
行為時所得稅法第二十一條暨稅捐稽徵機關管理營利事業會計帳簿憑證辦法第二十一
條規定甚明，自應認屬未依規定取得合法憑證，至原告縱有支付大雄公司佣金，亦屬
另案應否認定之問題，核與本案無關，是所訴核不足採。請駁回其起訴等語。
　　理  由
按「營利事業應保持足以正確計算其營利事業所得額之帳簿憑證及會計紀錄。前項帳
簿憑證及會計紀錄之設置、取得、使用、保管、驗印、會計處理及其他有關事項之管
理辦法，由財政部另定之。」「對外營業事項之發生，營利事業應於發生時自他人取
得原始憑證，如進貨發票，或給與他人原始憑證，如銷貨發票。」為行為時所得稅法
第二十一條及稅捐稽徵機關管理營利事業會計帳簿憑證辦法第二十一條第一項前段所
明定。又「營利事業依法規定應給與他人憑證而未給與，應自他人取得憑證而未取得
，或應保存憑證而未保存者，應就其未給與憑證、未取得憑證或未保存憑證，經查明
認定之總額，處百分之五罰鍰。」復為行為時稅捐稽徵法第四十四條所規定。本件被
告以原告於八十年間興建房屋工程，未依規定取得實際承包廠商所開立之統一發票，
而取具出借牌照之大雄營造有限公司（以下簡稱大雄公司）開立之統一發票抵充，計
新台幣（下同）二九、二四二、五三四元，因認原告有違行為時所得稅法第二十一條
暨稅捐稽徵機關管理營利事業會計帳簿憑證辦法第二十一條之規定，乃依行為時稅捐
稽徵法第四十四條規定，按查明認定之總額，處百分之五罰鍰計一、四六二、一二六
元。原告不服，申經復查結果，以經依原告提示之資金流程查核結果，系爭工程款於
各該當日轉帳後即由大雄公司提領並轉存入薛慧芬及總安建設股份有限公司（以下簡
稱總安公司，負責人陳志銘）於華南銀行之帳戶，有資金流程資料可稽，而薛慧芬係
陳志銘之配偶，陳志銘復為原告之出資股東，足見系爭工程款均回流至關係人帳戶，
原告與大雄公司應無實際交易之事實，所稱並不足採。又經依原告提示之帳證資料查
核結果，其八十年度申報營業成本工程款科目為二一、七七七、九○四元（含稅二四
、四○○、○○○元），其中一七、九六○、九六四元支付予大雄公司，其餘三、八
一六、九四○元為應付未付工程款，並於八十一年度以應付費用科目沖轉，而原核定
認原告取具大雄公司開立不實統一發票金額中之一一、二八一、五七○元（統一發票
號碼ＭＡ00000000號及ＭＶ00000000號）並未列報工程款科目，且
據高雄縣稅捐稽徵處營業稅更正核定單所載，上開統一發票金額亦未申報八十年度進
項稅額扣抵，經簽准減除有案，乃重新核算原告未取得合法憑證金額為一七、九六○
、九六四元，准予追減罰鍰五六四、○七八元。原告訴稱其於七十九年至八十一年間
委由大雄公司承攬興建房屋均遵守稅捐稽徵法第四十四條規定，並無不當之處，而被
告以工程款流入薛慧芬及總安公司帳戶非由大雄公司實際取得，不予採證，然不無可
能大雄公司預先向薛慧芬及總安公司週轉調度，而於領取原告之款項時再償還；又據
台北地方法院檢察署檢察官指稱大雄公司並無實際營業事實，而僅就工程造價總額抽
取百分之一．二至四不等之佣金，則大雄公司開立之發票其中是否含有佣金，該項佣
金支付對原告而言應屬合法憑證云云。查資金調度係指公司因資金週轉困難而向他人
借款，約定繳納利息並於一定期限內返還之行為，系爭工程款於各該當日轉帳存入大
雄公司帳戶後，旋即轉存入薛慧芬及總安建設股份有限公司於華南銀行之帳戶，有華
南銀行存款往來明細表、華南銀行活期存款取款條、活期存款存款憑條等附原處分卷
可稽，而薛慧芬係總安建設股份有限公司負責人陳志銘之配偶，陳志銘復為原告之出
資股東，足見系爭工程款均回流至關係人帳戶，並非由大雄公司實際取得。又依臺灣
臺北地方法院檢察署檢察官八十一年偵字第二二四七四號及八十二年偵字第二六○九
號、第五六九一號起訴書所載，大雄公司係以孟孝先名義設立，由林東村仲介牌照出
租並開立不實統一發票交予業主以抽取百分之一．二至四不等佣金，涉嫌幫助逃漏稅
捐之公司，並無實際營業事實，復經臺灣屏東地方法院八十二年度訴字第九○九號刑
事判決認明，有上開起訴書及判決書附原處分卷及再訴願卷可證。原告未依規定取得
實際承包廠商所開立之統一發票，而取具出借牌照之大雄公司開立之統一發票抵充，
且前開憑證係屬工程成本，非屬佣金支出之憑證，原告違反行為時所得稅法第二十一
條暨稅捐稽徵機關管理營利事業會計帳簿憑證辦法第二十一條規定甚明，自應認屬未
依規定取得合法憑證。至原告縱有支付大雄公司佣金，亦屬另案應否認定之問題，核
與本案無關，亦不能自系爭金額內扣除。被告按其未取具合法憑證金額一七、九六○
、九六四元，科處百分之五罰鍰八九八、○四八元，並無違誤，一再訴願決定遞予維
持，亦無不合，原告起訴論旨，難認有理由，應予駁回。
據上論結，本件原告之訴為無理由，爰依行政訴訟法第二十六條後段，判決如主文。
中    華    民    國     八十七      年     十二     月       三        日
                    行 政 法 院 第 三 庭
                                審 判 長 評  事      曾  隆  興
                                         評  事      趙  永  康
                                         評  事      高  啟  燦
                                         評  事      蔡  進  田
                                         評  事      鄭  淑  貞
右  正  本  證  明  與  原  本  無  異
                                         法院書記官  阮  桂  芬
中    華    民    國     八十七      年     十二     月       七        日
